臺灣花蓮地方法院民事小額判決  
111年度花小字第435號
原      告  兆豐產物保險股份有限公司

法定代理人  梁正德  
訴訟代理人  謝宇森  
複代理人    薛懿廷  
被      告  陳茂昌  
                      （現於法務部○○○○○○○○附設勒戒所觀察勒戒中）
上列當事人間請求侵權行為損害賠償事件，本院於民國111年9月
7日言詞辯論終結，判決如下：
    主      文
被告應給付原告新臺幣壹萬陸仟柒佰肆拾貳元，及自民國111年6
月5日起至清償日止，按年息百分之五計算之利息。
原告其餘之訴駁回。
訴訟費用新臺幣壹仟元由被告負擔新臺幣柒佰貳拾貳元，餘由原
告負擔。
本判決第一項得假執行；但被告如以新臺幣壹萬陸仟柒佰肆拾貳
元為原告供擔保後，得免為假執行。　
　　事實及理由
一、原告主張：被告於民國110年11月5日晚上6時34分許，騎乘
    車牌號碼為000-000號普通重型機車（下稱系爭機車），於
    花蓮縣秀林鄉臺九線南下166公里處，因未保持適當安全距
    離過失撞擊原告承保、訴外人陳庭甄所有且為訴外人陳怡涵
    駕駛之車牌號碼為000-0000號自用小客車（下稱系爭汽車）
　　，致系爭汽車受損，原告已依保險契約約定給付該車維修費
    用新臺幣（下同）23,179元（含工資7,896元、塗裝8,131元
　　、零件7,152元）。爰依民法第184條第1項前段、保險法第5
    3條第1項規定，代位請求被告賠償維修費用23,179元等語
　　，並聲明：被告應給付原告23,179元，及自起訴狀繕本送達
    被告翌日起至清償日止，按年息5%計算之利息。
二、被告則以：律師告訴我，我下週就出獄了，我當時的就醫證
    明，我會再另外提出醫療損失還有車損、人損，我會再另外
    提出告訴，原告承保車輛的保險桿只有擦傷，沒有破裂，為
    何對方的車連底盤都要我修理賠償，原告提供的照片不是當
    下的照片，是已經離開現場的照片。我無法判斷過失比例。
    我不記得車禍當時是不是從後面騎機車撞到原告承保之系爭
    汽車。行車紀錄器為何只停留在那個地方，就算碰撞到，搖
    晃之後也會有畫面，為何只停留到那邊。請法院依法判決等
    語，並聲明：原告之訴駁回。
三、本院之判斷：
　㈠兩造過失比例部分：
　1.按汽車在同一車道行駛時，除擬超越前車外，後車與前車之
    間應保持隨時可以煞停之距離，不得任意以迫近或其他方式
    ，迫使前車讓道。汽車行駛時，駕駛人應注意車前狀況及兩
    車並行之間隔，並隨時採取必要之安全措施，不得在道路上
    蛇行，或以其他危險方式駕車。道路交通安全規則第94條第
    1項、第3項定有明文。
　2.經查，依卷附花蓮縣警察局新城分局111年5月10日新警交字
    第1110008129號函附道路交通事故肇事人自首情形紀錄表、
    道路交通事故調查報告表㈠、㈡、道路交通事故現場圖、道路
    交通事故初步分析研判表、交通事故調查筆錄、調查紀錄表
    、交通事故當事人登記聯單、酒精測定紀錄表、車輛車籍資
    料、現場照片、戶籍資料等影本資料內容（見本院卷第47至
    89頁），並參酌本院當庭勘驗系爭汽車之行車紀錄器畫面之
    勘驗結果為「畫面為訴外人陳怡涵駕駛之系爭汽車行車紀錄
    器畫面。(1) 時間00：00：00：系爭汽車由北往南直行於花
    蓮縣秀林鄉臺九線崇德段往南方向外側車道。系爭汽車前方
    有一輛車牌號碼000-0000號自小客車（下稱系爭B車）與系
    爭汽車同向同車道直行於系爭汽車前方。(2)時間00：00：0
    7-00：00：11：系爭汽車、系爭B車持續由北往南直行於臺
    九線往南方向外側車道，系爭B車剎車燈亮起。系爭B車前方
    有一輛垃圾車（下稱系爭垃圾車）由北往南方向臨時停於臺
    九線往南方向車道路邊，系爭垃圾車左邊車身位於外側車道
    裡。系爭B車行駛接近系爭垃圾車時，打左轉方向燈並於外
    側車道剎車停止行駛。(3)時間00：00：12：系爭汽車行駛
    接近系爭B車時，畫面搖晃，系爭汽車剎車停止行駛」（見
    本院卷第140至141頁），及被告於警詢時陳稱：我騎乘系爭
    機車與對方陳怡涵駕駛系爭汽車，於110年11月5日18時34分
    在臺九線166公里南下外側車道發生交通事故，我行駛臺九
    線北往南向外車道直行要回家，速度大概40公里。我駕駛系
    爭機車行駛臺九線北往南向外側車道直行，行駛至事故地點
    的時候我看見前方車輛慢下來就是對方陳怡涵駕駛系爭汽車
    ，對方行駛跟我同向同車道直行，當我看見對方慢下來我就
    剎車但是還是來不及就追撞對方後車尾然後我就倒地了。我
    前車頭全毀，我的前車頭撞擊對方的後車尾等語（見本院卷
    第63至65頁），及陳怡涵於警詢時陳稱：我駕駛系爭汽車與
    被告騎乘系爭機車在110年11月5日18時34分在臺九線166公
    里南向外側車道發生交通事故。我行駛臺九線北往南向外側
    車道直行要去花蓮市，速度大概10公里接近停止，行駛至事
    故地點的時候因為前方有垃圾車在收垃圾，我就減速然後當
    我停下來的時候突然我就聽見碰撞聲，我就下車查發現對方
    陳茂昌騎乘系爭機車行駛跟我同向後方追撞我的後車尾然後
    倒在地上。我車損是後車尾保險桿變形、排氣管變形、底盤
    變形，對方前車頭撞擊我的後車尾等語（見本院卷第67至69
    頁）等，可知110年11月5日晚上6時34分許，被告有騎乘系
    爭機車於花蓮縣秀林鄉臺九線166公里崇德段往南方向外側
    車道處追撞同向行駛於前方之陳怡涵駕駛之系爭汽車等情（
    上開車禍下稱系爭車禍）。由上開事證內容觀之，車禍當時
    陳怡涵駕駛之系爭汽車係因前方有垃圾車及系爭B車，垃圾
    車有臨停情況，故系爭汽車始為減速並停止，經核其並無駕
    駛不當之情形，而當時被告既騎乘系爭機車行駛於後方，理
    應可發現前方有垃圾車存在，且其他前方車輛已因此為減速
    ，被告原可減速慢行以避免與前方之系爭汽車碰撞，然被告
    卻未注意，因而撞擊前方之系爭汽車，故被告所為，應有過
    失。本院審酌上開事證，認系爭車禍之發生應全為被告過失
    所致。
　㈡次按因故意或過失，不法侵害他人之權利者，負損害賠償責
    任。被保險人因保險人應負保險責任之損失發生，而對於第
    三人有損失賠償請求權者，保險人得於給付賠償金額後，代
    位行使被保險人對於第三人之請求權；但其所請求之數額，
    以不逾賠償金額為限，民法第184條第1項前段、保險法第53
    條第1項分別定有明文。查原告主張因系爭車禍造成其所承
    保之系爭汽車受有損害，並已由原告依保險契約理賠支付修
    車費用23,179元（含工資7,896元、塗裝8,131元、零件7,15
    2元）等節，業據其提出查核單、行車執照、駕駛執照、維
    修單、統一發票、維修照片、賠款滿意書等影本為證（見本
    院卷第19至21頁、第27至39頁）。被告雖辯稱系爭汽車僅有
    保險桿擦傷，沒有破裂，為何連底盤都要修理賠償，且原告
    提供之照片不是車禍當下之照片等語，然依上開警局函文提
    供之車禍當時現場照片（見本院卷第59至62頁）觀之，系爭
    汽車車後方有遭撞擊毀損情形，另系爭機車車頭則破損嚴重
    等情，再參酌被告於警詢陳稱：我前車頭全毀，我的前車頭
    撞擊對方的後車尾等語，及陳怡涵於警詢時陳稱：我車損是
    後車尾保險桿變形、排氣管變形、底盤變形，對方前車頭撞
    擊我的後車尾等語，可見車禍當時系爭機車及系爭汽車撞擊
    情節非輕，而原告提出之上開維修單所示之維修部位即包括
    後保險桿、排氣管、底盤等（見本院卷第33至35頁），經核
    並無不合理之處，且原告亦已提出上開維修照片佐證確實有
    維修等情，故本院認上開維修單所示之系爭汽車維修部位應
    可反應該車因系爭車禍而遭被告撞擊毀損之部位，被告上開
    所辯，即不足採。是以，原告上開主張，應可信為真。又被
    告於本件車禍有上開過失，已如上述，故原告依上開規定，
    代位請求被告負侵權行為損害賠償責任，應屬有據。
　㈢復按物被毀損時，被害人除得依民法第196條請求賠償外，並
    不排除民法第213條至第215條之適用。依民法第196條請求
    賠償物被毀損所減少之價額，得以修復費用為估定之標準，
    但以必要者為限（例如：修理材料以新品換舊品，應予折舊
    ）。被害人如能證明其物因毀損所減少之價額，超過必要之
    修復費用時，就其差額，仍得請求賠償（最高法院77年5月1
    7日第9次民事庭會議決議參照）。故車輛有關零件部分之修
    復，既以新零件更換被損害之舊零件，則於計算損害賠償額
    時，自應將零件折舊部分予以扣除。又依行政院所發佈之固
    定資產耐用年數表及固定資產折舊率表，非運輸業用自用小
    客車之耐用年數為5年，依定率遞減法每年折舊率為369/100
    0，其最後1年之折舊額，加計歷年折舊累積額，其總和不得
    超過該資產成本原額之10分之9，而車輛使用期間若已逾5年
    者，折舊後之殘值以成本10分之1為合度。查原告主張系爭
    汽車因系爭車禍毀損，該車修車費用為23,179元（含工資7,
    896元、塗裝8,131元、零件7,152元）等，已如上述，又依
    原告提出之該車行車執照影本（見本院卷第21頁）顯示該車
    為102年7月出廠，車輛維修費用係含零件費7,152元，則系
    爭汽車自出廠日即102年7月起至發生本件車禍日即110年11
    月5日止，已使用8年又5個月，參酌上開說明，該車扣除折
    舊後之零件費為715元（計算式：7,152×1/10＝715，小數點
    後位四捨五入），再加上工資7,896元、塗裝8,131元，系爭
    汽車之必要修復費用金額應為16,742元。
四、綜上所述，原告依上開規定，請求被告給付其16,742元，及
    自起訴狀繕本送達被告翌日即111年6月5日（見本院卷第97
    頁）起至清償日止，按年息5%計算之利息等，為有理由，應
    予准許，逾此範圍之請求，則無理由，應予駁回。
五、本件係就民事訴訟法第436條之8第1項適用小額程序所為被
    告部分敗訴之判決，依同法第436條之20規定，就原告勝訴
    部分應依職權宣告假執行。另本院依同法第392條第2項規定
    職權宣告被告如為原告預供相當金額之擔保，得免為假執行
　　。
六、本件事證已臻明確，兩造其餘攻擊、防禦方法及證據，經核
    均與結論之判斷，不生影響，爰不一一論述，附此敘明。
七、訴訟費用負擔之依據：民事訴訟法第79條、第436條之19第1
    項。
中　　華　　民　　國　　111 　年　　9 　　月　　21　　日
                  花蓮簡易庭    法  官  鍾志雄　
以上正本係照原本作成。
如不服本判決，應於送達後20日內，向本院提出上訴狀，並繳納 上訴審裁判費 (上訴狀須表明上訴理由並須按他造當事人之人數 附繕本)，如委任律師提起上訴者，應一併繳納上訴審裁判費。 對於小額程序之第一審判決之上訴，非以其違背法令之理由，不 得為之。且上訴狀內應記載表明（一）原判決所違背之法令及其 具體內容。（二）依訴訟資料可認為原判決有違背法令之具體事 實者。  　　　　　　　　　　　
中　　華　　民　　國　　111 　年　　9 　　月　　21　　日
                                書記官  胡釋云